臺灣桃園地方法院民事判決　　　　　　 110年度勞簡字第47號
原　　　告　吳佩璇　
　　　　　　李雅婷　
　　　　　　盧俊諺　
共　　　同
訴訟代理人　李麗君律師
被　　　告　邱暐婷　
　　　　　　邱暐錚　
共　　　同
訴訟代理人　金　 鑫律師
上列當事人間請求給付資遣費等事件，本院於民國110 年9 月14
日言詞辯論終結，判決如下：
    主      文
被告邱暐錚應分別給付原告吳佩璇新臺幣肆萬伍仟柒佰伍拾陸元
、原告李雅婷新臺幣伍萬壹仟柒佰貳拾玖元及原告盧俊諺新臺幣
參萬玖仟伍佰參拾元，及均自民國一一○年八月九日起至清償日
止，按週年利率百分之五計算之利息。
原告其餘之訴駁回。
訴訟費用由被告邱暐錚負擔百分之六十，餘由原告負擔。
本判決第一項得假執行，但被告邱暐錚如分別以新臺幣肆萬伍仟
柒佰伍拾陸元、伍萬壹仟柒佰貳拾玖元及參萬玖仟伍佰參拾元分
別為原告吳佩璇、李雅婷及盧俊諺預供擔保，得免為假執行。
    事實及理由
一、原告主張：原告吳佩璇、李雅婷及盧俊諺分別於民國109 年
    11月23日、109 年7 月5 日及109 年10月26日起任職於被告
    共同經營之「塗塗美甲工作室」（下稱系爭工作室）擔任美
    甲師，兩造約定原告吳佩璇、盧俊諺每月薪資為「當月個人
    業績金額之4 成，再加計當月顧客消費之卸甲費」，原告李
    雅婷因另兼任店長一職，薪資則是當月個人業績之5 成。詎
    料，被告竟於110 年3 月29日在LINE通訊軟體傳送：「4 月
    1 日起…當月有客訴第二次，整月的業績扣一成，不得異議
    」等語。原告不服此公告，被告卻要求原告不用上班，並令
    原告退出群組，致原告無法知悉班表而無法上班。原告於
    110 年3 月30日依勞動基準法（下稱勞基法）第14條第6 款
    終止兩造勞動契約，原告吳佩璇、李雅婷、盧俊諺自得請求
    被告給付如附表二所示之資遣費。另原告尚積欠原告110 年
    3 月份如附表二所示之工資，迄今未為給付。又原告到職後
    ，被告未曾為原告投保勞工保險，故被告亦應補提提撥如附
    表一所示之勞工退休金至原告勞工退休金專戶內。為此，原
    告爰依法提起本件訴訟，並聲明：㈠被告邱暐婷或邱暐錚應
    分別給付原告如附表二「應給付金額」欄所示之金額，及均
    自起訴狀繕本送達翌日起至清償日止，按週年利率5%計算之
    利息。㈡被告邱暐婷或邱暐錚應分別提繳如附表一「合計應
    提繳金額」欄所示之金額至原告勞工退休金專戶。㈢前二項
    之給付，如其中一被告已為給付，其餘被告就其給付範圍內
    免為給付義務。
二、被告均以：系爭工作室係由被告邱暐錚單獨經營，原告並無
    相關事證足認系爭工作室為被告2 人共同經營。又兩造係約
    定由被告提供場所、廣告費用及處理客人預約部分，原告則
    負責到店為客人提供服務。卸甲費全數由原告取得，美甲費
    則由原告吳佩璇、盧俊諺各自取得4 成、李雅婷則可取得5
    成，其餘成數均由被告取得，依此可知兩造間應為承攬關係
    ，非屬勞僱關係，故原告等人向被告請求資遣費、補提勞工
    退休金部分，即難認有據。縱鈞院認為兩造間為勞僱關係，
    原告吳佩璇及盧俊諺於110 年3 月31日即無故未到；原告李
    雅婷則於110 年3 月30日向被告邱暐婷表達離職之意，均應
    屬曠職或自願離職，原告均不得請求資遣費。又因原告均無
    故未提供服務，當月報酬應扣除一成，原告上開請求仍依原
    約定之成數計算，自有未合等語置辯，並聲明：原告之訴駁
    回。
三、本院之判斷：原告主張於上開時間至系爭工作室提供美甲服
    務，兩造係依業績抽成方式計算報酬，原告三人均於110 年
    3 月31日起未繼續於系爭工作室提供美甲服務等情，被告對
    此並不爭執，均應堪信為真實。是本件爭點厥為：㈠系爭工
    作室係由何人所經營？㈡兩造間是否為僱傭關係？㈢被告主
    張原告110 年3 月報酬需扣減1 成，是否有理由？㈣被告主
    張原告所得之報酬應與原告離職所需分擔之營業損失間相互
    抵銷，是否有理由？
㈠、系爭工作室應由被告邱暐錚所經營：
    按民事訴訟如係由原告主張權利者，應先由原告負舉證之責
    ，若原告先不能舉證，以證實自己主張之事實為真實，則被
    告就其抗辯事實即令不能舉證，或其所舉證據尚有疵累，亦
    應駁回原告之請求，此有最高法院17年上字第917 號民事判
    決意旨可資參照。本件原告主張被告2 人共同經營系爭工作
    室，然被告認系爭工作室係由邱暐錚單獨經營等語為抗辯。
    經查，系爭工作室並未辦理營業登記，系爭工作室之負責人
    究係何人，不無疑問。再查，兩造間生有上開金錢糾紛時，
    係由被告邱暐錚單獨委請律師寄發存證信函與原告，此有偉
    誠法律代書聯合事務所110 年4 月12日存證信函1 份在卷可
    稽（見勞專調卷第55至56頁），足認被告邱暐錚具有對外代
    表系爭工作室、選任律師，以及與原告進行法律上協商之權
    限，故應認系爭工作室應係由被告邱暐錚擔任負責人。原告
    主張係被告2 人共同經營系爭工作室，卻無提出足認系爭工
    作室係由邱暐婷亦有經營之事證，以實其說，要難採信。
㈡、原告所訂之契約並非僱傭契約：
  ①稱僱傭者，謂當事人約定，一方於一定或不定之期限內為他
    方服勞務，他方給付報酬之契約。而稱承攬者，則謂當事人
    約定，一方為他方完成一定之工作，他方俟工作完成，給付
    報酬之契約，民法第482 條及第490 條第1 項分別定有明文
    。參酌勞動基準法規定之勞動契約，指當事人之一方，在從
    屬於他方之關係下，提供職業上之勞動力，而由他方給付報
    酬之契約。可知，僱傭契約乃當事人以勞務之給付為目的，
    受僱人於一定期間內，應依照僱用人之指示，從事一定種類
    之工作，且受僱人提供勞務，具有繼續性及從屬性之關係。
    而承攬契約之當事人則以勞務所完成之結果為目的，承攬人
    只須於約定之時間完成一個或數個特定之工作，與定作人間
    無從屬關係，可同時與數位定作人成立數個不同之承攬契約
    ，二者性質並不相同（最高法院94年度台上字第573 號民事
    判決意旨參照）。又所謂從屬性具有下列三個內涵：1.人格
    從屬性：即受僱人在雇主企業組織內，對自己作息時間不能
    自由支配，勞務給付之具體詳細內容非由勞務提供者決定，
    而是由勞務受領者決定，受僱人需服從雇主權威，並有接受
    懲戒或制裁之義務。2.經濟上從屬性：即受僱人並非為自己
    之營業勞動而是從屬於他人，為該他人之目的而勞動，受僱
    人不能用指揮性、計劃性或創作性方法對自己所從事工作加
    以影響。3.組織上從屬性：受僱人完全被納入雇主之生產組
    織與經濟結構體系內，並與同僚間居於分工合作狀態。
  ②經查，原告對於渠等報酬係按各人業績比例抽成，並無固定
    報酬；原告可自行預先排定可提供服務之時間，再由店長即
    原告李雅婷隨機安排渠等需服務之客人；如原告無法於原訂
    時間到店，亦可自行找人代班；因被告邱暐錚需負擔廣告費
    用、店面租金、材料費用及水電費等，故可抽取較高成數之
    報酬等情，均不爭執，此有110 年9 月14日言詞辯論筆錄在
    卷可稽（見本院卷第137 頁），故均應堪信為真。是以原告
    任職期間可自行調配工作日，且可互為代班，並僅於客人預
    約時間始需到店，而渠等所領取之報酬係取決於所提供勞務
    服務之客群數量、消費額而定，實難認兩造間具有經濟之從
    屬性及人格之從屬性。縱認原告主張被告係單方制訂每月被
    客訴2 次，將扣減業績1 成之獎懲規則一情為真，然被告邱
    暐錚基於系爭工作室之經營者地位，為維持系爭工作室對客
    人服務品質之水準、環境空間之衛生清潔及良好商譽等目標
    所訂定之規則，應可認係為增加系爭工作室之營收所為，尚
    難認純係雇主基於對勞工之指揮監督管理及組織從屬性所制
    定。綜上所述，兩造間就僱傭關係間應具備之人格、經濟、
    組織上之從屬性均屬薄弱，要難逕認兩造間有何僱傭關係存
    在。綜上，原告以兩造間具僱傭關係向被告請求給付資遣費
    、補提撥勞工退休金均屬無據，不能准許。
㈢、被告應給付原告110年3月份報酬：
    原告主張被告尚未給付原告110 年3 月份之報酬分別為：吳
    佩璇45,756元、李雅婷51,729元及盧俊諺39,530元，被告對
    此金額並不爭執，惟辯稱兩造前已約定如原告曠職，當月報
    酬均需扣除一成，且原告每人應賠償因曠職致取消54名顧客
    之預約（3 月15名、4 月39名）而生有之營業損失30,078元
    （557 元*54 人），原告每人應分擔10,026元之營業損失，
    被告主張此部分應與上開應給付予原告之報酬額，相互抵銷
    云云。然查，被告僅空言辯稱因原告當月曠職，110 年3 月
    份之報酬應扣除一成，然卻迄今未提出兩造就此部分已達成
    合意乙節為證，故被告辯稱應扣除原告110 年3 月份一成之
    報酬，應屬無據。綜上，原告請求被告邱暐錚應分別給付原
    告吳佩璇45,756元、李雅婷51,729元及盧俊諺39,530元為有
    理由，應予准許。
㈣、系爭工作室營業損失不得抵銷上開報酬：
    被告辯稱因原告無故曠職，致系爭工作室損失顧客共54名，
    而生有如上開營業損失云云，然依被告所述系爭工作室共有
    5 位美甲師，如有美甲師無法依約提供服務，亦可由其他名
    美甲師代為服務，是縱認原告確有上開曠職之情形，系爭工
    作室亦可委請其他美甲師代為服務或請求改期，故原告縱有
    曠職之情，亦難認與系爭工作室損失54名顧客間，具何關連
    性，又被告對於係以何方式計算出平均一位客人來店消費後
    ，系爭工作室即可取得營業收入557 元乙節，並未加以舉證
    及說明，故被告縱有上開營業損失，亦難歸責於原告，故被
    告對此提出抵銷之抗辯，為無理由。
四、末按給付無確定期限者，債務人於債權人得請求給付時，經
    其催告而未為給付，自受催告時起，負遲延責任。其經債權
    人起訴而送達訴狀，或依督促程序送達支付命令，或為其他
    相類之行為者，與催告有同一之效力；遲延之債務，以支付
    金錢為標的者，債權人得請求依法定利率計算之遲延利息；
    應付利息之債務，其利率未經約定，亦無法律可據者，週年
    利率為5%，民法第229 條第2 項、第233 條第1 項前段及第
    203 條分別定有明文。本件原告起訴主張被告應給付原告
    110 年3 月份之報酬，利息應自起訴狀繕本送達時起算，為
    有理由，查本件起訴狀繕本係於110 年7 月29日寄存送達邱
    暐錚之住所，有本院送達證書1 紙在卷可查（見勞專調卷第
    43 頁），則原告請求自起訴狀繕本送達翌日即110 年8 月9
    日起至清償日止之法定遲延利息，應予准許。
五、綜上所述，原告吳佩璇、李雅婷及盧俊諺請求邱暐婷給付45
    ,756元、51,729元及39,530元，為有理由，應予准許，逾此
    範圍之請求，則無理由，應予駁回。再本判決所命被告給付
    原告等之金額均未逾50萬元，依民事訴訟法第389 條第1 項
    第5 款規定，應依職權宣告假執行。又本院併依民事訴訟法
    第392 條第2 項規定，依職權宣告被告預供擔保得免為假執
    行。
六、本件事證已臻明確，兩造其餘主張陳述及所提之證據，與判
    決結果不生影響，爰不一一另行論述，附此敘明。
七、依民事訴訟法第79條，判決如主文。
中    華    民    國   110    年    10    月    8     日
                  勞動法庭    法  官  游璧庄
正本係照原本作成。
如對本判決上訴，須於判決送達後二十日內向本院提出上訴狀。
如委任律師提起上訴者，應一併繳納上訴審裁判費。
中    華    民    國   110    年    10    月    8     日
                              書記官  張琬青
附表一  原告主張退休金提撥不足計算表（元）
┌─────┬───────┬───────┬───────┐
│          │吳佩璇        │李雅婷        │盧俊諺        │
├─────┼───┬───┼───┬───┼───┬───┤
│          │薪資  │應提撥│薪資  │應提撥│薪資  │應提撥│
│          │      │金額  │      │金額  │      │金額  │
├─────┼───┼───┼───┼───┼───┼───┤
│109年7月  │      │      │35,000│2,178 │      │      │
├─────┼───┼───┼───┼───┼───┼───┤
│     8月  │      │      │56,093│3,468 │      │      │
├─────┼───┼───┼───┼───┼───┼───┤
│     9月  │      │      │50,579│3,180 │      │      │
├─────┼───┼───┼───┼───┼───┼───┤
│    10月  │      │      │49,450│3,036 │ 8,936│  594 │
├─────┼───┼───┼───┼───┼───┼───┤
│    11月  │11,627│  752 │43,956│2,748 │34,432│2,088 │
├─────┼───┼───┼───┼───┼───┼───┤
│    12月  │42,130│2,634 │50,667│3,180 │36,355│2,292 │
├─────┼───┼───┼───┼───┼───┼───┤
│110年1月  │42,784│2,634 │54,232│3,324 │39,572│2,406 │
├─────┼───┼───┼───┼───┼───┼───┤
│     2月  │42,832│2,634 │50,452│3,036 │29,916│1,818 │
├─────┼───┼───┼───┼───┼───┼───┤
│     3月  │45,756│2,748 │51,729│3,180 │39,530│2,406 │
├─────┼───┼───┼───┼───┼───┼───┤
│合計應提繳│      │11,402│      │27,330│      │11,604│
│金額      │      │      │      │      │      │      │
└─────┴───┴───┴───┴───┴───┴───┘
　
附表二  原告主張被告尚未給付之薪資及資遣費（元）
┌──────┬───┬───┬───┐
│            │吳佩璇│李雅婷│盧俊諺│
├──────┼───┼───┼───┤
│110年3月薪資│45,756│51,729│39,530│
├──────┼───┼───┼───┤
│資遣費      │ 6,521│18,273│ 6,723│
├──────┼───┼───┼───┤
│應給付之金額│52,277│70,002│46,253│
└──────┴───┴───┴───┘